【裁判字號】    99,司繼,730
【裁判日期】    991206
【裁判案由】    拋棄繼承
【裁判全文】
臺灣彰化地方法院民事裁定             99年度司繼字第730號
聲  請  人  徐淨志
            徐淨鳴
            徐瑜彤
            徐子涵
兼前列二人共同
法定代理人  徐晨光
上列聲請人聲明拋棄繼承事件，本院裁定如下：
    主  文
聲請駁回。
程序費用由聲請人負擔。
    理  由
一、本件聲請意旨略以：被繼承人徐炎山於民國（下同）99年3
    月17日死亡，聲請人徐淨志、徐淨鳴、徐瑜彤、徐子涵、徐
    晨光為其繼承人，於99年6月18日接獲彰化縣地方稅務局之
    通知始知有繼承權，依法向法院聲明拋棄繼承等語。
二、按：「繼承人得拋棄其繼承權。前項拋棄，應於知悉其得繼
    承之時起三個月內，以書面向法院為之。」民法第1174條第
    1項、第2項定有明文。
三、次按：繼承人得拋棄其繼承權，而第一順序之繼承人，其親
    等近者均拋棄繼承權時，由次親等之直系血親卑親屬繼承，
    此參民法第1174條第1項、第1176條第5項自明。是以非俟親
    等近之直系血親卑親屬均為拋棄繼承，次親等之直系血親卑
    親屬並不取得被繼承人之繼承權。
四、查：上開聲請人雖謂係於99年6月18日始知有繼承權，惟被
    繼承人徐炎山於99年3月17日死亡後，聲請人徐晨光即於99
    年3月18日向戶政事務所申請辦理死亡登記，而徐淨志亦到
    庭陳稱係於99年3月17日當日知悉被繼承人死亡，並旋將此
    事實以書信通知在監服刑之聲請人徐淨鳴，而由其母張美竹
    於探監時再為告知等語，有被繼承人之除戶戶籍謄本、彰化
    縣大村鄉戶政事務所99年9月20日彰村戶字第0990002167號
    函、張美竹之陳報狀、蓋有99年3月18日台灣台中看守所總
    務科名籍股戳記之收容人資料表影本各一份為證，堪認徐晨
    光、徐淨志係於99年3月17日即被繼承人死亡時知悉、徐淨
    鳴係於99年3月18日知悉繼承發生之事實。依前揭規定，徐
    晨光、徐淨志至遲應於99年6月17日、徐淨鳴至遲應於99年6
    月18日以前向本院為拋棄繼承之表示，方為合法，惟其竟遲
    至99年8月3日始向本院聲明拋棄繼承，有本院收文章可證，
    顯逾上開三個月之法定期間，故其聲請於法不合，應予駁回
    。
五、次查：被繼承人親等最近之直系血親卑親屬中，既有其子徐
    淨志、徐淨鳴、徐晨光未拋棄繼承，則被繼承人次親等之直
    系血親卑親屬即其孫即聲請人徐瑜彤、徐子涵並非被繼承人
    之繼承人，故徐瑜彤、徐子涵之聲請依上開說明應予駁回。
六、依98年6月12日修正施行之民法第1162條之1第1項前段：「
    繼承人未依第1156條、第1156條之1開具遺產清冊陳報法院
    者，對於被繼承人債權人之全部債權，仍應按其數額，比例
    計算，以遺產分別償還。」是以被繼承人死亡時，繼承人縱
    使未為陳報遺產清冊（原為限定繼承制度），但被繼承人所
    留下的若只有債務，則繼承人既未繼承任何積極遺產，自無
    依比例分別償還債務之問題，對於債權之追討，得依此作為
    抗辯，併此敘明。
七、依非訟事件法第21條第1項前段，爰裁定如主文。
八、如對本裁定抗告，須於裁定送達後10日之不變期間內，向本
    院提出抗告狀，並繳納抗告費新臺幣1,000元。
中    華    民    國    99    年    12    月    6     日
                  家事法庭      司法事務官  康景翔

司法院資訊處製作；財團法人民間司法改革基金會備份。
